【裁判字號】    91,訴,2810
【裁判日期】    920227
【裁判案由】    返還借款
【裁判全文】
臺灣臺南地方法院民事判決  九十一年度訴字第二八一○號
    原      告  乙○○
    被      告  甲○○
右當事人間請求返還借款等事件，本院判決如左：
    主      文
被告應給付原告新台幣壹佰肆拾伍萬貳仟陸佰元。
訴訟費用由被告負擔。
本判決有關命被告應給付新台幣壹拾捌萬元會款部分，得假執行。有關命被告應給付
新台幣壹佰貳拾柒萬貳仟陸佰元借款部分，於原告以新台幣肆拾貳萬肆仟元為被告預
供擔保後，得假執行。
    事實及理由
一、本件原告主張：被告於民國八十八年三月至同年九月間，陸續向伊借款共計新台
    幣（下同）一百五十萬元，伊已依約將款項匯入被告所指定即其開設之紅鱗建材
    有限公司（以下簡稱紅鱗公司）之帳戶內，被告並交付紅鱗公司簽發之支票四紙
    以資清償，然該等支票屆期後經提示，均以存款不足及拒絕往來戶為由而遭退票
    ，被告除已清償二十二萬七千四百元外，其餘欠款至今尚未償還。又被告於八十
    八年八月五日至九十年一月五日止，以其所開設之紅鱗公司為名義擔任會首，召
    集民間互助會，計十八會，原告參加二會，首會每會繳五萬元，其後活會每會四
    萬元，死會每會五萬元，原告已於八十八年八月五日繳納二會會款計十萬元，於
    八十八年九月五日繳納二會會款計八萬元，共計十八萬元，詎被告於第二會以後
    即倒會，則被告身為會首，自應負返還會款之義務。為此，本於消費借貸及合會
    之法律關係，請求被告給付借款一百二十七萬二千六百元借款及十八萬元會款，
    共計一百四十五萬二千六百元，並願供擔保請准宣告假執行。
二、被告方面：被告未於言詞辯論期日到場，亦未提出書狀作何聲明及陳述。
三、原告主張之前開事實，業據其提出支票及退票理由單各四張、互助會單一紙、台
    南縣歸仁鄉農會匯款回條三件、萬泰商業銀行匯款收執聯一份為證。被告經合法
    通知，無正當理由未於言詞辯論期日到場，亦未提出書狀作何聲明或陳述，經本
    院核閱上開原告提出之證據，自堪信其主張為真實。
四、按本件會款債權為八十九年五月五日民法債編修正施行前發生，尚不適用修正後
    民法關於合會乙節之規定，合先敘明。又民法債編修正前，關於民間互助會，係
    存在於會首與會員間之權利義務關係（最高法院六十七年台上字第三００八號判
    例），本件被告身為會首，既於合會期限屆滿前中止合會，自應返還尚未得標會
    員（即原告）已繳之活會會款。從而，原告依據消費借貸及合會之法律關係，請
    求被告應給付原告會款十八萬元及借款一百二十七萬二千六百元，即屬正當，應
    予准許。
五、假執行之宣告：
    本件命被告應給付會款十八萬元部分，依民事訴訟法第三百八十九條第一項第三
    款、第四百二十七條第二項規定，應依職權宣告假執行。餘命被告給付借款一百
    二十七萬二千六百元部分，原告陳明願供擔保請准宣告假執行，經核並無不合，
    爰酌定相當之金額，予以准許。
據上論結，本件原告之訴為有理由，依民事訴訟法第七十八條、第三百八十九條第一
項第三款、第三百九十條第二項，判決如主文。
中      華      民      國    九十二    年      二      月    二十七    日
                                臺灣臺南地方法院民事第三庭
~B法      官  蔡雅惠
右為正本係照原本作成。
如對本判決上訴，須於判決送達後廿日內向本院提出上訴狀。
中      華      民      國    九十二    年      二      月    二十七    日
~B法院書記官  葉東平


司法院資訊處製作；財團法人民間司法改革基金會備份。
